臺灣高等法院臺中分院刑事判決　　　 100年度上訴字第1308號
上　訴　人　臺灣臺中地方法院檢察署檢察官
被　　　告　洪誌謙原名陳昱帆.
選任辯護人　薛任智律師（法律扶助）
上列上訴人因被告偽造文書等案件，不服臺灣臺中地方法院99年
度訴字第2457號，中華民國100年4月1日第一審判決（起訴案號
：臺灣臺中地方法院檢察署98年度偵字第27089號），提起上訴
，本院判決如下：
    主  文
上訴駁回。
    事  實
一、洪誌謙（原名陳昱帆，下稱洪誌謙）於民國94年6月2日，與
    林以凡（原名林欣玲，下稱林以凡）經由網際網路結識為友
    。洪誌謙基於偽造文書之犯意，明知林以凡不願意擔任「富
    琪小吃店」（即「MIMIO香料廚房」餐廳）負責人，竟未經
    林以凡同意，於94年11月14日前1、2日，委託不知情之臺中
    市某刻印業者，盜刻林以凡之原名「林欣玲」印章一枚。94
    年11月14日並前往臺中市政府，接續在如附表所示之文件上
    偽造林以凡之原名「林欣玲」署名，並於附表所示編號三至
    編號六文件，蓋用上開偽刻之林以凡之原名「林欣玲」印章
    ，偽造如附表所示之文件，表示林以凡委託洪誌謙辦理「富
    琪小吃店」之營利事業負責人變更登記及由林以凡承讓「富
    琪小吃店」擔任該店負責人之意。洪誌謙再持附表所示之文
    件向臺中市政府，以林以凡名義填載營利事業統一發證變更
    登記申請書，申請將「富琪小吃店」負責人由洪秀連（經檢
    察官另為不起訴處分）變更為林以凡，而行使上開偽造之委
    託書及讓渡書，致依法從事形式審查、不知情之臺中市政府
    承辦人員將「富琪小吃店」負責人變更登記為林以凡，並發
    給洪誌謙以林以凡為負責人之「富琪小吃店」營利事業登記
    證，足生損害於林以凡及臺中市政府關於營利事業登記之正
    確性。嗣於97年6月27日財政部臺灣省中區國稅局大屯稽徵
    所以書面通知林以凡漏報「富琪小吃店」所得，林以凡始知
    悉上情。
二、案經林以凡訴由臺中市政府警察局第一分局報告臺灣臺中地
    方法院檢察署檢察官偵查起訴。
    理    由
壹、證據能力方面：
    本案全部卷證所涵括之證據，檢察官、被告暨其選任辯護對
    證據能力均表示無意見而未異議（參本院卷第40頁），是後
    述所引用證據之證據能力均無疑義，合先敘明。
貳、有罪部分：
一、被告洪誌謙（以下簡稱被告）於本院準備程序中對其於94年
    11月14日前1、2天，在臺中市不詳刻印店，委託刻製林以凡
    之原名「林欣玲」印章一枚，並於94年11月14日在臺中市政
    府，於附表所示之文件上，簽寫如附表所示林以凡之原名「
    林欣玲」署押及蓋用上開印章（原審卷第89頁）後，持向臺
    中市政府申請「富琪小吃店」負責人變更登記為林以凡等情
    ，並不爭執，另於刑事聲請撤回上訴狀中就其涉犯偽造文書
    部分亦為認罪之表示（參本院卷第17頁）；且查：
  (一)附表所示編號一、二之文件，其上各有林以凡之原名「林欣
    玲」之簽名一枚、而編號三至編號六文件上，各有林以凡之
    原名「林欣玲」之簽名及印文一枚，此有各該文件在卷可稽
    （參偵卷第223頁至第228頁），被告並坦承上開簽名及印文
    均係其所簽寫及蓋用等情（參原審卷第89頁）。
  (二)證人林以凡於偵查中具結證稱：「不是我的筆跡」、「是我
    名字的印章，但是不是我自己的印章」、「（問：要將富琪
    小吃店變更為你是負責人，是先有無經過你的同意？）答：
    沒有，我不知道。」（參偵卷第7頁）、「陳昱帆說我知道
    他拿我名字當公司負責人，這部分我完全不知道。」（參偵
    卷第14頁）等情。另於原審審理時亦結證稱：「當時我不知
    道，是在95、96年我收到補繳稅通知時我才知道」、「當時
    身分證是我自己交給他，但是我不記得何時交給他的，但是
    當時被告有跟我說，要用我的名義買中古車代步，...，但
    是我沒有想到他會拿去拷貝做這個用途」（參原審卷第76頁
    背面）、「因為我希望他寫個借據之類的，他才說不然餐廳
    負責人讓你當好了，我馬上說不要」、「我人在桃園工作，
    餐廳開在臺中，覺得我自己沒有經營餐廳的頭腦，我不想淌
    這個渾水，既然要借錢就單純借錢就好」（參原審卷第77頁
    ），並表示附表所列之簽名蓋章均非其所簽用（參原審卷第
    81頁背面）。是以，林以凡自始至終均明確表示，不曾同意
    要擔任富琪小吃店負責人，是遭被告冒用名義申請，且就自
    己姓名遭冒用之過程為陳述，且前後均屬一致，所述並無瑕
    疵或違背常情之處，其此部證述內容，自堪採信。
  (三)富琪小吃店即「MIMIO香料廚房」餐廳投資人之一唐曉輝於
    原審審理結證稱：公司投資人只有他、被告、洪毓駿、劉世
    康等4人、「股東只有4位分6股，我跟洪先生是各持兩股、
    其他兩位是各持1股，所以沒有其他人」、林以凡去過該餐
    廳多次，但沒有關心餐廳經營狀況，也沒聽過林以凡說過她
    也有投資，知道林以凡是餐廳登記負責人，但沒有問過林以
    凡為何願意擔任負責人，林以凡沒有說過她是負責人，也沒
    有表示要查帳等詞（參原審卷第83頁至第86頁）。依上開證
    人唐曉輝之證詞，亦堪認林以凡實際上並未參與投資富琪小
    吃店經營，且從不曾以負責人身分自居，要求對富琪小吃店
    之經營方式或收支情形為任何干涉行為，亦與林以凡證述其
    未曾同意擔任負責人之證述內容相吻合。
  (四)此外，並有臺中市政府98年7月27日府經商字第0980190964
    號函及附件（關於富琪小吃店95年1月4日負責人變更申請文
    件、參警卷第12頁至第20頁）、財政部臺灣省中區國稅局大
    屯稽徵所97年6月27日中區國稅大屯二字第0970017223號函
    及附件（林以凡95年度所得稅核定通知書、參核交卷第27至
    28頁）、富琪小吃店登記卷全卷資料、臺中市政府99年5月
    28日府經商字第0990145904號函附富琪小吃店申請設立、變
    更登記之全卷資料暨商業登記抄本資料一份（參偵卷第184
    至243頁）、財政部臺灣省中區國稅局民權稽徵所98年7月31
    日中區國稅民權三字第0980009106號函送臺中市政府提供之
    富琪小吃店相關資料一份（參核交卷第17至26頁）等在卷可
    為佐證。
  (五)被告未經林以凡同意，擅自冒用其名義，偽造附表所示署押
    及印文，並製作為附表所示文件，致使臺中市政府承辦公務
    員於依法形式審查後，誤認林以凡同意擔任富琪小吃店之負
    責人，而登記於該管文書，並發給以林以凡為負責人之「富
    琪小吃店」營利事業登記證，自足生損害於林以凡及臺中市
    政府關於營利事業登記之正確性。綜上，堪認被告上開自白
    及認罪表示，核與事實相符。本案事證明確，被告上揭偽造
    文書及行使偽造文書之犯行，洵堪認定。
二、新舊法比較方面：
    按被告行為後，94年2月2日修正公布之刑法，業於95年7月1
    日施行，新刑法第2條第1項之規定，係規範行為後法律變更
    所生新舊法律比較適用之準據法，於新刑法施行後，應適用
    新刑法第2條第1項之規定，為「從舊從輕」之比較。另於比
    較時應就罪刑有關之共犯、未遂犯、想像競合犯、牽連犯、
    連續犯、結合犯，以及累犯加重、自首減輕暨其他法定加減
    原因（如身分加減）與加減比例等一切情形，本於統一性及
    整體性原則，綜其全部罪刑之結果而為比較（最高法院95年
    5月23日刑事庭第8次會議決議參照）。惟新刑法條文雖經修
    正，但若僅屬單純之文字修飾，或將實務見解或法理明文化
    ，而不涉及刑罰之輕重、構成要件之變更，或其他有利、不
    利於行為人之情形者，即無庸依刑法第2條第1項之規定比較
    新、舊法，而應依一般法律適用原則，適用「裁判時法」處
    斷（最高法院95年11月7日第21次刑事庭會議決議意旨參照
    ）。是：
  (一)刑法第214條之法定刑包含罰金。又被告行為時，刑法第33
    條第5款規定罰金為1元以上，另現行法規所定貨幣單位折算
    新臺幣條例第2條規定，現行法規所定金額之貨幣單位為圓
    、銀元或元者，以新臺幣元之3倍折算之。是被告行為時，
    刑法第214條之罰金刑部分，經折算為新臺幣後，為新臺幣3
    元以上。而被告行為後，95年7月1日公布施行之刑法第33條
    第5款規定罰金為新臺幣1000元以上。經比較新舊法之結果
    ，以被告行為時之修正前刑法第33條第5款規定對其較為有
    利。
  (二)被告行為後，刑法第55條後段牽連犯之規定，業於94年2月2
    日修正公布刪除，並於95年7月1日施行，則被告於修正刑法
    施行前之犯行，因行為後新法業已刪除牽連犯之規定，此刪
    除雖非犯罪構成要件之變更，但顯已影響行為人刑罰之法律
    效果，自屬法律有變更（最高法院95年第8次刑事庭會議決
    議參照）。本案被告所犯刑法第216條、第210條及同法第21
    4條之罪間，具有牽連犯之關係，依修正前即行為時之規定
    ，應從一重之刑法第216條、第210條之行使偽造文書罪處斷
    ；依修正後之刑法既已刪除牽連犯之規定，則所犯上述各罪
    應依數罪併罰之規定分論併罰，而數罪併罰之結果較論以牽
    連犯裁判上一罪之情形為重。經比較新舊法結果，自以行為
    時舊法之規定有利於被告，仍應適用較有利於被告之行為時
    法律即舊法論以牽連犯。
  (三)刑法第41條關於易科罰金之規定於上開時間亦經修正，修正
    前之刑法第41條第1項前段規定：「犯最重本刑為5年以下有
    期徒刑以下之刑之罪，而受6個月以下有期徒刑或拘役之宣
    告，因身體、教育、職業、家庭之關係或其他正當事由，執
    行顯有困難者，得以1元以上3元以下折算1日，易科罰金。
    」，依修正前之罰金罰鍰提高標準條例第2條前段（現已刪
    除）規定，就其原定數額提高為100倍折算1日，則本件被告
    行為時之易科罰金折算標準，應以銀元300元折算1日，經折
    算為新臺幣後，應係以新臺幣900元折算為1日；惟95年7月1
    日生效施行之現行刑法第41條第1項前段則規定：「犯最重
    本刑為5年以下有期徒刑以下之刑之罪，而受6個月以下有期
    徒刑或拘役之宣告者，得以新臺幣1000元、2000元或3000千
    元折算1日，易科罰金。」，比較修正前、後之易科罰金折
    算標準，係以95年7月1日修正施行前之規定，較有利於被告
    ，依刑法第2條第1項前段之規定，自應適用被告行為時即修
    正前刑法第41條第1項前段之規定，定其易科罰金之折算標
    準。
四、被告偽造如附表所示之文書，並持向臺中市政府行使，核其
    所為係犯刑法第216條、第210條之行使偽造私文書，及同法
    第214條之使公務員登載不實罪。被告偽造被害人印章、盜
    簽被害人姓名、並用印之行為，為偽造私文書之階段行為；
    又其偽造私文書後進而行使，偽造私文書之低度行為應為行
    使偽造私文書之高度行為所吸收，均不另論罪，應依行使偽
    造私文書罪論處。被告利用不知情之刻印業者偽刻林欣玲印
    章用以犯罪，為間接正犯。被告於同一時間、在同一地點，
    偽造附表所示文書，其犯罪時間、地點密接，應為接續犯。
    其以一行使行為向臺中市政府行使附表所示之文件，應僅成
    立一行使行為。被告所犯行使偽造私文書、使公務員登載不
    實二罪間，顯有方法結果之關係，為牽連犯，應依修正前刑
    法第55條後段規定，從一重之行使偽造私文書罪處斷。
五、按「中華民國九十六年罪犯減刑條例」業於96年7月16日起
    施行，被告為本件犯行之時間係在96年4月24日以前，且所
    犯之罪並無上開條例第3條所示不予減刑之情形，爰依該條
    例第2條第1項第3款、第7條規定，將宣告刑減為二分之一，
    並依同條例第9條規定依修正前刑法諭知易科罰金之折算標
    準。
六、原審因認被告上揭犯行，事證明確，適用刑法第216條、第
    214條、第210條、第55條、第219條、修正前刑法第55條、
    第41條第1項前段，刑法施行法第1條之1第1項、第2項前段
    ，修正前罰金罰鍰提高標準條例第2條，中華民國九十六年
    罪犯減刑條例第2條第1項第3款、第7條、第9條規定，並審
    酌被告前未受法院為有期徒刑以上之科刑處罰，其冒用林以
    凡名義，致其因此受有損害，暨被告迄未與林以凡達成和解
    或徵得原諒等一切情狀，量處被告有期徒刑8月，減為有期
    徒刑4月，及諭知易科罰金之折算標準。並說明：偽造之如
    附表所示之「林欣玲」署名及印文，均應依刑法第219條規
    定宣告沒收。另被告偽造之林以凡原名「林欣玲」之印章，
    雖未扣案，但不能證明已滅失，亦應依刑法第219條之規定
    諭知沒收。且就本案查悉應由檢察官另行偵辦部分敘明：被
    告除為上開行使偽造私文書、使公務員登載不實之行為外，
    依卷內事證，被告尚涉嫌於95年11月13日偽造林欣玲簽名及
    印章，製作不實之「讓渡書」（參偵卷第234頁）。然因被
    告此部分犯行已在95年7月1日刑法關於連續犯之規定刪除修
    正實施後，且與本件認定之犯罪時間即94年11月14日已間隔
    一年，被告應係另行起意犯之，此非本件起訴範圍，亦非本
    件審判所得審酌，應由檢察官另行處置。核其認事用法，俱
    無違誤，量刑亦稱允洽。檢察官上訴雖請求從重量刑，惟按
    刑罰之量定，屬法院自由裁量之職權行使，應審酌刑法第57
    條所列各款事由及一切情狀，為酌量輕重之標準，並非漫無
    限制；量刑輕重係屬事實審法院得依職權自由裁量之事項，
    苟已斟酌刑法第57條各款所列情狀而未逾越法定刑度，不得
    遽指為違法；且在同一犯罪事實與情節，如別無其他加重或
    減輕之原因，下級審量定之刑，亦無過重或失輕之不當情形
    ，則上級審法院對下級審法院之職權行使，原則上應予尊重
    （最高法院72年臺上字第6696號、75年臺上字第7033號判例
    及85年度臺上字第2446號判決意旨參照）。原審有關被告量
    刑之審酌，顯係本於被告上揭犯行之責任為基礎，並已具體
    斟酌刑法第57條所列情形而為量定，並未偏執一端，而有失
    之過輕之情事，依上開最高法院判例、判決意旨，不得遽指
    為違法。況且，本案被告所犯偽造文書雖使被害人因稅捐等
    事項而有所奔波，惟幸未造成鉅大損害，原審就之量處有期
    徒刑8月，減刑為有期徒刑4月，核屬適度量刑，檢察官上訴
    意旨仍指原審判決量刑顯屬過輕，顯有誤會。檢察官此部分
    上訴，並無理由，應予以駁回。
參、無罪部分：
一、公訴意旨另以：被告於94年6月2日，與告訴人林以凡（下僅
    稱姓名）相識，進而成為朋友後。明知其並無還款資力，竟
    意圖為自己不法之所有，基於詐欺之犯意，自94年6月至95
    年10月止，陸續向林以凡佯稱：其為經營「MIMIO香料廚房
    」餐廳，缺乏資金；另缺乏代步車輛，欲借用林以凡之國民
    身分證，以林以凡名義購買車輛代步；且缺錢繳納房租及缺
    乏生活費等為由，向林以凡借款，屆時將會還款云云。致林
    以凡陷於錯誤，乃連續於94年9月15日起至95年10月12日止
    ，匯款至洪誌謙申請之金融帳戶及唐曉輝提供予洪誌謙使用
    之金融帳戶，供洪誌謙花用（共17次、總計88萬1000元）。
    洪誌謙為取信林以凡其有意還款，遂於95年5月15日、6月6
    日、8月22日，自金融帳戶匯款3次、共4萬元至林以凡申請
    之金融帳戶償還部分借款，藉此營造洪誌謙尚有還款資力及
    還款意願之假象，使林以凡誤信而繼續借款予洪誌謙。然洪
    誌謙詐得上開款項後，即以該等款項係林以凡投資於「MIMI
    O香料廚房」餐廳，然該餐廳虧損為由，拒絕返還予林以凡
    ，並自96年6月後，即與林以凡斷絕聯繫。因認被告洪誌謙
    此部分涉有刑法第339條第1項之詐欺取財罪嫌。
二、按犯罪事實應依證據認定之，無證據不得認定犯罪事實，刑
    事訴訟法第154條第2項定有明文。次按所謂認定犯罪事實之
    證據，係指足以認定被告確有犯罪行為之積極證據而言，該
    項證據自須適合於被告犯罪事實之認定，始得採為斷罪之資
    料；又認定不利於被告之事實，須依積極證據，苟積極證據
    不足為不利於被告事實之認定時，即應為有利於被告之認定
    ，更不必有何有利之證據；事實之認定，應憑證據，如未能
    發現相當確實證據，或證據不足以證明，自不能以推測或擬
    制之方法，以為裁判之基礎，最高法院29年上字第3105號、
    30年上字第816號、40年臺上字第86號判例可資參照。且刑
    事訴訟上之證明資料，無論其為直接證據或間接證據，而為
    認定犯罪事實所憑，均須達於通常一般之人均不致有所懷疑
    ，而得確信其為真實之程度，始得據為有罪之認定，若其關
    於被告是否犯罪之證明未能達此程度，而有合理懷疑之存在
    ，致使無從形成有罪之確信，即不得遽為不利被告之認定，
    亦有最高法院76年臺上字第4986號判例可循。又檢察官就被
    告犯罪事實，應負舉證責任，並指出證明之方法，刑事訴訟
    法第161條第1項定有明文，因此，檢察官對於起訴之犯罪事
    實，應負提出證據及說服之實質舉證責任。倘其所提出之證
    據，不足為被告有罪之積極證明，或其指出證明之方法，無
    從說服法院以形成被告有罪之心證，基於無罪推定之原則，
    自應為被告無罪判決之諭知，最高法院92年臺上字第128號
    判例參照。而告訴人之告訴，係以使被告受刑事訴追為目的
    ，是其陳述是否與事實相符，仍應調查其他證據以資審認，
    最高法院52年臺上字第1300號判例意旨參照。且按刑法第
    339條第1項詐欺罪之成立，以意圖為自己或第三人不法所有
    ，以詐術使人將本人或第三人之物交付為要件。所謂以詐術
    使人交付，必須被詐欺人因其詐術而陷於錯誤，若其所用方
    法，不能認為詐術，亦不致使人陷於錯誤，即不構成該罪（
    最高法院46年台上字第260號判例意旨參照）。
三、公訴意旨認被告涉犯詐欺罪嫌，無非係以林以凡之證述，及
    臺中縣警察局霧峰分局霧峰派出所受理各類案件紀錄表一份
    （參警卷第8頁）、臺中縣警察局霧峰分局霧峰派出所受理
    刑事案件報案三聯單一份（參警卷第9頁）、遠東國際商業
    銀行取款條及匯款單影本各一張（參警卷第11頁）、臺中市
    政府營利事業登記證影本一份（參警卷第20頁）、00000000
    00、0000000000通聯調閱查詢單明細一份（參警卷第23頁）
    、MIMIO香料廚房（英才店）股東名冊一紙（參偵卷第18頁
    ）、國泰世華商業銀行桃園分行戶名林以凡，帳號000-00-0
    00000-0號存摺封面影本一份（參警卷第10頁）、合作金庫
    銀行告訴人帳號0000000000000號交易明細一份（參偵卷第
    101至118頁）、合作金庫銀行復旦分行戶名林以凡，帳號
    0000000000000號交易明細一份（參偵卷第119至121頁，第
    177至179頁）、合作金庫銀行復旦分行戶名林以凡，帳號
    0000000000000號交易明細一份（參偵卷第122頁，第180頁
    ）、彰化商業銀行霧峰分行戶名林以凡，帳號32932-8 號交
    易明細一份（參偵卷第126至127頁）、臺北富邦商業銀行新
    竹分行戶名林以凡，帳號000000000000號交易明細一份（參
    偵卷第129至137頁）、兆豐國際商業銀行竹科竹村分行戶名
    林欣玲，帳號000000000000號交易明細一份（參偵卷第143
    頁、144頁）、板信商業銀行戶名林以凡，帳號0000-000000
    0000號交易明細一份（參偵卷第146至148頁）、桃園縣蘆竹
    鄉農會戶名林以凡，帳號0000000-00-0000000號交易明細一
    份（參偵卷第150至151頁）、唐曉輝庭呈MIMIO香料廚房Ｄ
    Ｍ一張（參偵卷第175頁）、林以凡庭呈國泰世華銀行桃園
    分行存摺影本、手寫借款金額、部分銀行交易明細表及匯款
    單據影本等資料一份（參核交卷第35至45頁）等書證即被告
    供述等，為其主要論據。
四、訊據被告固坦承上開林以凡帳戶內之款項曾匯入其帳戶內之
    事實，然堅詞否認有何詐欺犯行，並辯稱，此為單純借款，
    雙方為民事債務糾紛等詞。經查：
  (一)上開林以凡匯給被告之17次匯款共88萬1000元，及被告匯款
    給林以凡3次共4萬元等情，除據被告坦承及林以凡之供述外
    ，並有上開金融機關交易明細在卷可稽。是被告與林以凡雙
    方確實有金錢往來一節，應可認定。
  (二)林以凡於偵查中稱：「我認識他之後沒多久，他就陸陸續續
    用各種理由跟我借錢，當時認為他人還不錯，把他當成好朋
    友看待，所以才借錢給他」、「他就用一些讓人很同情他的
    理由，我想說是好朋友就幫他」（參偵卷第8頁），據此，
    則林以凡當時會借款給被告之理由，並非被告刻意隱瞞經濟
    狀況，或使用何種詐術，使其陷於錯誤而借款，而係林以凡
    基於朋友情誼，願意幫忙被告而借款給被告。再林以凡於原
    審審理中亦證稱：「因為他每次打電話都會裝得很可憐，現
    在手頭上沒錢，連生活費都沒有、連吃的都不夠，我覺得很
    可能是我同情心所以匯款給他」（參原審卷第76頁）、「他
    都說經濟狀況不好，不然我怎麼會借錢給他」、「可能是我
    心態認為人心沒那麼險惡，但是卻讓我遇到了」、「如果不
    是騙，為何會失聯那麼久，連一通電話都沒有打」（參原審
    卷第79頁至第80頁），是以，林以凡覺得遭被告詐騙，係認
    為因為自己太相信被告，明知他經濟不好，卻還是因為好朋
    友而借錢給他，直到被告找不到人，才赫然驚覺，由其上開
    陳述，顯見其乃將情感上的受騙與法律上經濟利益之詐騙同
    一認定。然而，本院認為被告利用與林以凡交友之情境，向
    其借款，利用林以凡善良、情愫，儼然已違背社會善良風俗
    及民事上之誠信原則，應予譴責非難。然而，林以凡匯款給
    被告之原由，顯然並非被告刻意隱匿經濟狀況、或施以任何
    詐術欺罔，使其因此就被告之還款能力或經濟情形陷於錯誤
    ，並因為此種法律上的判斷錯誤，而為交付金錢之行為。是
    以，林以凡上揭交付財物給被告之作為，並非被告施用詐術
    之結果，而係因為林以凡基於朋友情誼所致，此雖構成民事
    上債務不履行責任，但與刑法上所稱之詐欺罪上尚屬有間。
  (三)檢察官上訴意旨謂，被告疑似自始即無還款真意，而仍在客
    觀上佯藉各種「借款」名義，並利用與林以凡之交往情誼博
    取同情，而使之誤信被告有還款意願，一再交付款項等情；
    惟查，本件並未見有何證據顯示被告自始即無還款意願，且
    林以凡雖稱，其前後數年共計匯款8、90萬元（參核交卷第
    15頁），然其於原審亦結證稱，被告表示等餐廳營運比較正
    常、順利、購錢後，再慢慢還款，其間亦曾還款數萬元等語
    （參原審卷第76頁），而被告於向林以凡借款其時，確仍持
    續經營餐廳事業等節，不僅為林以凡所不爭，且經證人唐曉
    輝結證在案，均有如前述；是本件依客觀事證，亦難認被告
    於向林以凡借款之際，即心懷嗣後拒不還款之犯罪故意。
  (四)檢察官上訴意旨雖另指，被告於偵查中均一再辯稱林以凡匯
    款係投資餐廳之用，而否認向林以凡借款等節，足認其確有
    詐財之意等語。然依被告自始即未否認林以凡匯款供其使用
    等情節觀之，此或為被告於案件偵查中，為脫免上揭其將「
    富琪小吃店」之營利事業登記負責人變更為林以凡之偽造文
    書等犯行之辯詞，要難據為推認其詐欺犯意之依據；且被告
    對其所犯偽造文書部分為認罪之表示後，即不再為此抗辯，
    而承認有向林以凡借款之情事，且對於數額均不加爭執，僅
    表示暫無經濟實力可一次返還等語（參本院卷第40頁、第54
    頁背面），是本院尚難以此遽而推認被告自始即無返還借款
    之意願。
  (五)綜上所述，本案尚乏足以證明被告有何公訴意旨所指詐欺犯
    行之犯罪證據，依前揭檢察官所舉之證據尚不足以證明被告
    有何上開犯行，尚難遽以該罪相繩，此外，本院復查無其他
    積極證據足認被告確有檢察官所指前揭犯行，原審以不能證
    明被告犯罪而為其無罪之諭知，經核並無違誤。檢察官上訴
    意旨執前詞而為指摘，認被告上揭所為涉犯詐欺犯行，並無
    理由，應併予駁回。
據上論斷，應依刑事訴訟法第368條，判決如主文。
本案經檢察官鍾宗耀到庭執行職務。
中    華    民    國   100    年    8     月    9     日
            刑事第二庭  審判長法  官  邱  顯  祥
                              法  官  張  國  忠
                              法  官  王  鏗  普
以上正本證明與原本無異。
偽造文書部分得上訴，其餘不得上訴。
如不服本判決應於收受送達後十日內向本院提出上訴狀，其未敘
述上訴之理由者並得於提起上訴後十日內向本院補提理由書（均
須按他造當事人之人數附繕本）「切勿逕送上級法院」。
                              書記官  詹  雅  婷
中    華    民    國   100    年    8     月    9     日
附表：
┌──┬──────────────┬────┬───┐
│編號│文件名稱                    │署押種類│備註  │
│    │                            │及數量  │      │
├──┼──────────────┼────┼───┤
│一  │臺中市政府營利事業登記聯合櫃│林欣玲簽│偵卷第│
│    │台作業審查表                │名一枚  │223頁 │
├──┼──────────────┼────┼───┤
│二  │台中市政府營利事業統一發證設│林欣玲簽│偵卷第│
│    │立變更登記申請書（正面）    │名一枚  │224頁 │
├──┼──────────────┼────┼───┤
│三  │台中市政府營利事業統一發證設│林欣玲簽│偵卷第│
│    │立變更登記申請書（背面）    │名一枚、│224頁 │
│    │                            │印文一枚│背面  │
├──┼──────────────┼────┼───┤
│四  │讓渡書                      │林欣玲簽│偵卷第│
│    │                            │名一枚、│226頁 │
│    │                            │印文二枚│      │
├──┼──────────────┼────┼───┤
│五  │承諾書                      │林欣玲簽│偵卷第│
│    │                            │名一枚、│227頁 │
│    │                            │印文一枚│      │
├──┼──────────────┼────┼───┤
│六  │委託書                      │林欣玲簽│偵卷第│
│    │                            │名一枚、│228頁 │
│    │                            │印文一枚│      │
└──┴──────────────┴────┴───┘